臺灣高雄地方法院刑事判決　　　　　　　　　　　　　九十一年度訴字第三九四號
　　公　訴　人　臺灣高雄地方法院檢察署檢察官
　　被　　　告　甲○○
右列被告因違反電信法案件，經檢察官提起公訴（八十九年度偵字第二０六四八號）
，本院判決如左：
    主  文
甲○○連續以不正方法由收費設備得財產上不法之利益，處拘役拾日，如易科罰金
，以佰元折算壹日。
    事  實
一、甲○○於民國八十九年三月間（起訴書誤載為同年六月間），在某不詳網路咖啡
    店，自綽號「阿漢」之不詳姓名成年男子處，取得丙○○、乙○○分別向中華電
    信股份有限公司（下簡稱中華電信）承租之0000000000、00000
    00000號電話隨身碼，詎其明知該隨身碼係用戶繳交月租費，向中華電信申
    請取得之電話通信計費服務，未經同意不得擅自撥用，竟基於意圖為自已不法利
    益之概括犯意，未經租用者之授權或同意，即自八十九年三月中旬起，連續盜撥
    上開隨身碼收費設備，獲取中華電信提供之通話服務，並享有免付如附表所示通
    話費用之不法利益（詳細次數、通話秒數及金額均見附表）。嗣因乙○○、丙○
    ○接獲帳單後，發現有異，始報警循線查獲。
二、案經交通部電信總局移送台灣高雄地方法院檢察署檢察官偵查起訴。
    理  由
一、右揭由綽號「阿漢」者處得知系爭二組隨身碼後，未經申租者同意，即擅自盜撥
    使用等情，已據被告於本院調查、審理時供承不諱（本院九十一年七月十一日審
    判筆錄），核與被害人乙○○、丙○○警訊中所述隨身碼遭他人盜撥之情節相符
    ，並有系爭二組隨身碼被盜用申報書二紙、被盜撥之明細按發話及日期排序報表
    及電信警察隊第二中隊九十一年五月十六日電警二刑字第０九一五００三七八－
    ０號函所附盜撥次數、秒數、金額明細表在卷可憑。被告雖辯稱：伊不知系爭隨
    身碼係私人擁有，不知道如此違法云云，惟被告所撥用者並非關於公益或０八０
    開頭之免付費專線，通話對象又係其私人親友，有前揭卷附通話明細表可查，參
    以被告並未詢問綽號「阿漢」者如何取得系爭隨身碼，即擅自撥打使用而免付通
    話費，顯與常情有悖，益徵其確具主觀不法意圖甚明。其前揭所辯：不知是私人
    所有之隨身碼，不知撥打違法云云，純係事後避就卸責之詞，要無可取。事證明
    確，被告上開盜撥隨身碼通信設備，獲有免付通信費用之犯行，堪予認定。
二、按被告盜撥他人隨身碼，係使電信公司提供電話通信服務而得免付費使用之不法
    利益，是其行為之對象，應係機器而非特定之相對人，既以機器為行為對象，因
    機器完全依據程式語言之指令，就一定程序加以處理，故無所謂受欺罔致生錯誤
    之情形，是行為人對機器所為之類似詐欺行為，業經刑法新增訂第三百三十九條
    之一、第三百三十九條之二、第三百三十九條之三特種詐欺罪，資以規範對機器
    以不正行為取得不法財物、利益之行為，無再適用刑法第三百三十九條普通詐欺
    罪之餘地。又通信服務之使用，必須付費，本質上即為「收費設備」之一種，私
    人電話、公用電話、行動電話及隨身碼等，實際上均係依使用時間計算之收費設
    備，其等所差異者，僅在費用之收取方式（按月或按次結帳），而此項差異，並
    不影響其等作為收費設備之屬性（臺灣高等法院九十年度法律座談會關於盜撥中
    華電信「隨身碼」之法律問題研究結論見解可資參照）。是核被告上揭盜用他人
    付費申租之隨身碼，自該收費設備取得電信通話服務，並因之獲有免付網路通話
    費之不法利益之行為，係犯刑法第三百三十九條之一第二項之以不正方法由收費
    設備得財產上不法利益罪。公訴人認被告係犯電信法第五十六條第一項之意圖為
    自己不法之利益，盜用他人電信設備通信罪云云，惟按電信法第五十六條第一項
    規定：「意圖為自己或第三人不法之利益，以有線、無線或其他電磁方式，盜接
    或盜用他人電信設備通信者」，應係指以有線、無線或其他電磁方式盜接，或知
    他人製造、變造電信器材或為前開盜接而為盜用者而言，其處罰目的，乃在避免
    使用非法器材，而維護合法使用者之權益，且電信法所稱之「電信設備」，係指
    電信所用之機械、器具、線路及其他相關設備（同法第二條第二款參照），亦即
    指電信通訊設備及其周邊硬體設施而言。本件系爭隨身碼，係電信公司提供欲使
    用者付費申辦之「電信服務」，並依該隨身碼實際撥打之時間計費，屬「收費設
    備」之一種，尚與電信法所稱之「他人電信設備」有間，準此，被告前開所為與
    電信法第五十六條第一項之規範情節有間，自不構成該罪，公訴意旨，尚有欠允
    ，惟起訴事實已敘及被告盜撥他人隨身碼，自該收費設備取得通信服務，獲有免
    付網路通信費之不法利益等情，社會基本事實相同，本院自得加以審理，並變更
    起訴法條。被告先後多次盜撥犯行，時間緊接，手段相同，觸犯構成要件相同之
    罪名，顯係基於概括犯意為之，為連續犯，應依刑法第五十六條之規定論以一罪
    ，並加重其刑。審酌被告素行尚佳，有台灣高雄地方法院檢察署刑案資料查註紀
    錄表、臺灣高等法院被告全國前案紀錄表及本院被告院內索引卡紀錄表各一份在
    卷可按，此次因一時失慮，貪圖小利盜用他人隨身碼，獲取免付通信費用之不法
    利益，殊無可取，惟念其犯後雖執詞辯解，態度尚佳，及盜撥費用非鉅，然尚未
    賠償繳付盜撥費用等一切情狀，量處如主文所示之刑，並諭知易科罰金之折算標
    準（參照臺灣高等法院九十年度法律座談會結論見解，逕依新修正刑法第四十一
    條第一項規定，諭知易科罰金之折算標準，無庸比較新舊法），以資懲儆。
據上論斷，應依刑事訴訟法第二百九十九條第一項前段、第三百條，刑法第五十六條
、第三百三十九條之一第二項、第四十一條第一項，罰金罰鍰提高標準條例第二條，
判決如主文。
本案經檢察官陳永章到庭執行職務。
中      華      民      國    九十一    年      七      月    二十六    日
      臺灣高雄地方法院刑事第六庭
                                  審判長  法  官  趙家光
                                          法  官  周玉群
                                          法  官  林韋岑
右正本證明與原本無異。
如不服本判決，應於判決送達後十日內，向本院提出上訴狀。
                                          書記官  林誠桂
中      華      民      國    九十一    年      七      月    二十六    日
【附表】
┌──────────┬──────┬───────┬─────────┐
│隨身碼號碼          │   次數     │  通話秒數    │  金額            │
├──────────┼──────┼───────┼─────────┤
│0000000000│   八次     │  四三六秒    │ 三五點五元       │
├──────────┼──────┼───────┼─────────┤
│0000000000│ 二八次     │  二一三六秒  │ 二０一點六五元   │
└──────────┴──────┴───────┴─────────┘
【附錄本判決論罪科刑法條】
中華民國刑法第三百三十九條之一：
  意圖為自己或第三人不法之所有，以不正方法由收費設備取得他人之物者，處一年
  以下有期徒刑、拘役或三千元以下罰金。
  以前項方法得財產上不法之利益或使第三人得之者，亦同。
